臺灣高等法院刑事判決
111年度原交上易字第5號
上  訴  人  
即  被  告  余國賢


指定辯護人  詹以勤律師(義務辯護)              
上  訴  人  
即  被  告  蘇祥福


選任辯護人  蘇奕全律師
            邱錞榆律師（辯論終結後解除委任）
上列上訴人因過失傷害案件，不服臺灣士林地方法院110年度審
原交易字第20號，中華民國110年12月30日第一審判決（起訴案
號：臺灣士林地方檢察署110年度偵字第13969號），提起上訴，
本院判決如下：
    主  文
上訴駁回。
    事實及理由
一、本院審理範圍：
　㈠按「上訴得對於判決之一部為之」、「對於判決之一部上訴
    者，其有關係之部分，視為亦已上訴。但有關係之部分為無
    罪、免訴或不受理者，不在此限」、「上訴得明示僅就判決
    之刑、沒收或保安處分一部為之」，民國110年6月16日修正
    公布，自同年月18日起施行之刑事訴訟法第348條第1項、第
    2項、第3項分別定有明文。
  ㈡本件檢察官起訴上訴人即被告甲○○、丁○○（下稱被告2人）均
    涉犯刑法第284條後段之過失傷害致人重傷罪嫌（繫屬原審
    法院日期為110年10月20日），經原審審理後，認被告2人均
    係犯刑法第284條後段之過失傷害致人重傷罪而判處罪刑，
    被告2人不服原判決均提起上訴，檢察官則未提起上訴，於1
    11年4月18日繫屬本院，有原審法院111年4月13日士院擎刑
    洪110審原交易20字第1110207589號函上之本院收文戳章可
    憑（見本院卷第3頁），是本案上訴之效力及其範圍，應依
    現行刑事訴訟法第348條規定判斷。又被告2人於本院111年5
    月12日準備程序時均已陳明：上訴範圍為原判決之量刑，對
    於事實認定、罪名均不在上訴範圍且不爭執等語（見本院卷
    第70至71頁），業已明示僅就判決之刑提起上訴，依刑事訴
    訟法第348條第3項規定及修法理由，本院審理範圍僅限於原
    判決所處之刑，不及於原判決所認定犯罪事實、所犯法條（
    罪名）等其他部分，故此部分之認定，均引用第一審判決書
    （含其所引用之起訴書）所記載之事實、證據及理由（如附
    件）。
二、被告甲○○上訴意旨略以：被告甲○○之行為縱有不當，然其情
    節較被告丁○○為輕，原審論被告甲○○較重之刑，有違比例原
    則，並請給予緩刑宣告等語；被告丁○○上訴意旨略以：被告
    丁○○犯後坦承犯行，積極配合調查，犯後態度良好，原審量
    刑過重，並請給予緩刑之宣告等語。
三、經查：　　
  ㈠按刑事審判旨在實現刑罰權之分配的正義，故法院對有罪被
    告之科刑，應符合罪刑相當之原則，使輕重得宜，罰當其罪
    ，以契合社會之法律感情，此所以刑法第57條明定科刑時應
    審酌一切情狀，尤應注意該條所列10款事項以為科刑輕重之
    標準，俾使法院就個案之量刑，能斟酌至當。至於量刑輕重
    ，係屬事實審法院得依職權自由裁量之事項，苟其量刑已以
    行為人之責任為基礎，並斟酌刑法第57條各款所列情狀，而
    未逾越法定刑度或有濫用權限情事，即不得任意指為違法（
    最高法院75年台上字第7033號判例、103 年度台上字第36號
    判決意旨參照）。查原判決已審酌被告2人之素行，有本院
    被告前案紀錄表附卷可按，被告丁○○變換車道未讓直行車先
    行且未注意安全距離、被告甲○○路邊停車起駛前未注意其他
    車輛，同為本件事故之肇事主因，而被害人則亦有超速行駛
    之肇事次因等過失情節，此有臺北市車輛行車事故鑑定覆議
    會覆議意見書可參，兼衡被告2人始終坦認犯行之犯後態度
    ，惟均未能與被害人方面達成和解，併考量被害人受傷之程
    度，及斟酌被告丁○○為大學畢業、被告甲○○為國中畢業之智
    識程度；被告丁○○從事貨車司機，未婚，與家人同住、被告
    甲○○從事園藝工作，已婚，有1名未成年子女之家庭經濟與
    生活狀況等一切情狀，顯已斟酌刑法第57條各款事由，並基
    於刑罰目的性之考量、刑事政策之取向以及行為人刑罰感應
    力之衡量等因素而為刑之量定，未逾越法定刑度，亦無違背
    公平正義之精神，客觀上不生量刑明顯失出失入之裁量權濫
    用情形，且原審就被告丁○○部分，適用刑法第62條前段自首
    減刑規定，因而量處輕於被告甲○○之刑，核屬法院量刑職權
    之適法行使，難認有何不當或違反比例原則而構成應撤銷之
    事由可言。
　㈡次按緩刑屬於刑罰權作用之一環，具有刑罰權之具體效應，
    亦即犯罪行為人因其犯罪行為而受論罪科刑，具有明確之刑
    罰宣示，但因基於刑事政策考量，認為其不需進入機構性處
    遇接受刑罰之執行較為適當，乃設定一定觀察期間，並配合
    緩刑期內附條件機制。最高法院特指出：緩刑之宣告，除應
    具備一定條件外，並須有可認為以暫不執行刑罰為適當之情
    形，始得為之（最高法院90年度台上字第4406號判決意旨參
    照）。是以，法院對犯罪行為人宣告緩刑時，應考量犯罪行
    為人與被害人關係修復情形、該犯罪行為對於法益之侵害程
    度，倘犯罪行為人未能補償被害者所受損害，復無暫不執行
    刑罰為適當之情形，即不宜宣告緩刑，否則，不僅對被告不
    足生警惕之效，更無法反映被告犯行侵害法益之嚴重性，亦
    難以達到刑法應報、預防、教化之目的。經查，被告2人因
    駕車過失，肇致被害人重傷害之無法挽回結果，且迄未能與
    被害人達成和解，本院審酌上開各情，認並無暫不執行被告
    2人刑罰為適當之情事，自不宜宣告緩刑。
　㈢據上，被告2人提起上訴，仍執前開情詞為爭執，並對於原審
    量刑之自由裁量權限之適法行使，持己見為不同之評價，而
    指摘原判決不當，自難認有理由，均應予駁回。　
據上論斷，應依刑事訴訟法第373條、第368條，判決如主文。
本案經檢察官陳銘鋒提起公訴，檢察官曾文鐘到庭執行職務。
中　　華　　民　　國　　111 　年　　7 　　月　　14　　日
                  刑事第二十二庭審判長法  官  王美玲
                                      法  官  汪怡君
                                      法  官　葉韋廷
以上正本證明與原本無異。
不得上訴。
                                      書記官　李逸翔
中　　華　　民　　國　　111 　年　　7 　　月　　14　　日
附錄：本案論罪科刑法條全文
中華民國刑法第284條
因過失傷害人者，處1年以下有期徒刑、拘役或10萬元以下罰金
；致重傷者，處3年以下有期徒刑、拘役或30萬元以下罰金。

附件：
臺灣士林地方法院刑事判決
110年度審原交易字第20號
公　訴　人　臺灣士林地方檢察署檢察官
被　　　告　丁○○　男民國00年0月0日生
　　　　　　　　　　身分證統一編號：Z000000000號
　　　　　　　　　　住○○市○○區○○街00號4樓
選任辯護人　蘇奕全律師
            薛祐珽律師
被　　　告　甲○○　男民國00年0月00日生
　　　　　　　　　　身分證統一編號：Z000000000號
　　　　　　　　　　住○○市○○區○○○街000巷00號
指定辯護人  本院公設辯護人姜惠如
上列被告等因過失傷害致重傷案件，經檢察官提起公訴（110年
度偵字第13969號），因被告等於準備程序就被訴事實均為有罪
之陳述，本院裁定進行簡式審判程序並判決如下：
    主  文
丁○○犯過失傷害致人重傷罪，處有期徒刑肆月，如易科罰金，以
新臺幣貳仟元折算壹日。
甲○○犯過失傷害致人重傷罪，處有期徒刑伍月，如易科罰金，以
新臺幣貳仟元折算壹日。
    事實及理由
一、按簡式審判程序之證據調查，不受第159條第1項之限制，刑
    事訴訟法第273條之2定有明文，是於行簡式審判程序之案件
    ，被告以外之人於審判外之陳述，除有其他不得作為證據之
    法定事由外，應認具有證據能力。本件所援引被告甲○○、丁○○本身以外之人於審判外之陳述，因本案採行簡式審判程序
    ，復無其他不得作為證據之法定事由，依上說明，應認均有
    證據能力。
二、本件事實及證據，除均引用檢察官起訴書之記載（如附件）
    ，證據部分併補充：⒈被告丁○○、甲○○於審判中之自白（見
    本院卷第40、41、63、112頁）。⒉三軍總醫院酒精檢驗報告
    、當事人酒精測定紀錄表(見北檢他卷第48頁背面、第50頁)
    。　
三、論罪科刑：
  ㈠按刑法第10條第4項第6款關於重傷害所定之：「其他於身體
    或健康，有重大不治或難治之傷害」，係指除去同項第1款
    至第5款之傷害，而於身體或健康傷害重大，且不能治療或
    難於治療者而言。此之傷害重大，必須對人之身體或健康有
    重大影響，始足當之（最高法院109年度台上字第3946號判
    決參照）。被害人乙○○因本件交通事故而受有頭部外傷併顱
    骨骨折及顱內出血、肺部挫傷併肺內出血及急性呼吸衰竭、
    下顎骨骨折及後鼻腔出血併出血性休克、嚴重腦損傷、創傷
    性腦損傷併雙側肢體偏癱等傷害，有三軍總醫院附設民眾診
    療服務處110年2月21日北市衛醫第0000000000號診斷證明書
    （見偵卷第29頁）附卷可參；又被害人經住院治療後，因運
    動功能障礙，言語溝通困難，日常生活需專人照顧，而屬中
    度身心障礙等情，亦有長春醫院110年8月24日診字第000000
    000號診斷證明書（同上卷第31頁）、病症暨失能診斷證明
    書（同上卷第27頁）、身心障礙證明（同上卷第25頁）附卷
    為憑，足見被害人所受傷害已達於身體及健康有重大不治之
    程度，當屬刑法第10條第4項第6款所規定之「重傷」無訛。
    是核被告丁○○、甲○○所為，均係犯刑法第284條後段之過失
    傷害致人重傷罪。
  ㈡本件事故發生後，被告丁○○停留事故現場，並於警方據報到
    場處理時，當場向警員承認為肇事人等情，有警方道路交通
    事故肇事人自首情形紀錄表（見北檢他卷第52頁）附卷可按
    ，堪認被告丁○○在有偵查犯罪權限之公務員知悉肇事人姓名
    前，即向警員坦承肇事並接受裁判，符合自首之要件，乃依
    刑法第62條前段之規定，減輕其刑。至於被告甲○○，則係警
    方事後調閱行車影像認為被告甲○○疑似與車禍之發生有關連
    ，事後通知其到分隊製作談話紀錄表，此有其於警方道路交
    通事故肇事人自首情形紀錄表及道路交通事故談話紀錄表（
    見北檢他卷第45頁背面、第49頁背面）可徵，尚不符合自首
    要件，附此敘明。
　㈢爰以行為人之責任為基礎，並審酌被告2人之素行，有其等臺
    灣高等法院被告前案紀錄表附卷可按，被告丁○○變換車道未
    讓直行車先行且未注意安全距離、被告甲○○路邊停車起駛前
    未注意其他車輛，同為本件事故之肇事主因，而被害人則亦
    有超速行駛之肇事次因等過失情節，此有臺北市車輛行車事
    故鑑定覆議會覆議意見書可參，兼衡被告2人始終坦認犯行
    之犯後態度，惟均未能與被害人方面達成和解，併考量被害
    人受傷之程度，及斟酌被告丁○○為大學畢業、被告甲○○為國
    中畢業之智識程度；被告丁○○從事貨車司機，未婚，與家人
    同住、被告甲○○從事園藝工作，已婚，有1名未成年子女之
    家庭經濟與生活狀況等一切情狀，分別量處如主文所示之刑
    ，併均諭知易科罰金之折算標準，以資懲儆。
據上論結，應依刑事訴訟法第273條之1第1項、第284條之1、第2
99條第1項前段、第310條之2、第454條，刑法第284條後段、第4
1條第1項前段，刑法施行法第1條之1第1項，判決如主文。
本案經檢察官陳銘鋒提起公訴，檢察官余秉甄、江玟萱到庭執行
職務。
中　　華　　民　　國　　110 　年　　12　　月　　30　　日
                  刑事第九庭法  官  李冠宜
以上正本證明與原本無異。
如不服本判決應於收受送達後20日內向本院提出上訴書狀，並應
敘述具體理由。其未敘述上訴理由者，應於上訴期間屆滿後20日
內向本院補提理由書（均須按他造當事人之人數附繕本）「切勿
逕送上級法院」。
因疫情而遲誤不變期間，得向法院聲請回復原狀。
                            書記官  杜依玹
中　　華　　民　　國　　111 　年　　1 　　月　　3 　　日
附錄：本案論罪科刑法條全文
中華民國刑法第284條
因過失傷害人者，處1年以下有期徒刑、拘役或10萬元以下罰金
；致重傷者，處3年以下有期徒刑、拘役或30萬元以下罰金。
附件：
臺灣士林地方檢察署檢察官起訴書
                                    110年度偵字第13969號
　　被　　　告　丁○○　男　34歲（民國00年0月0日生）
　　　　　　　　　　　　住○○市○○區○○街00號4樓
　　　　　　　　　　　　國民身分證統一編號：Z000000000號
　　          　甲○○　男　64歲（民國00年0月00日生）
　　　　　　　　　　　　住○○市○○區○○○街000巷00號
　　　　　　　　　　　　國民身分證統一編號：Z000000000號
上列被告等因過失致重傷害案件，已經偵查終結，認應提起公訴
，茲將犯罪事實及證據並所犯法條分敘如下：
　　　　犯罪事實
一、丁○○於民國110年1月28日13時45分許，駕駛車牌號碼000-00
    00號自用小貨車，沿臺北市南港區南港路1段內車道由東往
    西方向行駛，行經上開路段與南港路1段277巷交岔路口時，
    本應注意變換車道，應注意其他來車，禮讓直行車先行，並
    注意安全距離，隨時採取必要之安全措施，而依當時情形，
    並無不能注意之情形，竟疏於注意及此，而貿然由內側車道
    向右往外側車道變換行向，甲○○駕駛車牌號碼000-0000號自
    用小貨車，自上開路段31號停車格旁起駛，亦應注意車輛起
    駛前，應注意前後方有無障礙或車輛，並應讓行進中之車輛
    優先通行，而依當時情形，並無不能注意之情事，竟疏未注
    意及此，貿然駛入車道，適乙○○騎乘車牌號碼000-000號普
    通重型機車，沿同路段同向騎乘至該處，見狀為閃避丁○○、甲○○所駕駛上開車輛而緊急煞車，致機車失控倒地滑行，碰撞丁○○
    上開車輛車尾及在同向內車道停等左轉之闕玉萍所駕車輛車
    尾，因而受有顱骨骨折及顱內出血、肺部挫傷併肺內出血及
    急性呼吸衰竭、下顎骨骨折及後鼻腔出血併出血性休克、頭
    部外傷、嚴重腦損傷、創傷性腦損傷併雙側肢體偏癱等重傷
    害。
二、案經檢察官指定代行告訴人即乙○○之父丙○○告訴偵辦。
　　　　證據並所犯法條
一、證據清單及待證事實：
編號 證據名稱 待證事實 1 被告丁○○於警詢及偵查中之自白 坦承全部犯罪事實。 2 被告甲○○於警詢及偵查中之自白 坦承全部犯罪事實。 3 代行告訴人即被害人乙○○之父丙○○於警詢及偵查中之指訴 證明全部犯罪事實。 4 證人闕玉萍於警詢及偵查中之證述 證明全部犯罪事實。 5 臺北市政府警察局南港分局道路交通事故現場圖、補充資料表、調查報告表(一)、(二)各1份、談話紀錄表8份、現場照片暨現場監視器畫面擷圖共27張、臺北市政府警察局道路交通事故初步分析研判表、臺北市車輛行車事故鑑定會110年5月27日鑑定意見書(案號：0000000000)、臺北市車輛行車事故鑑定覆議會110年8月2日覆議意見書(案號：10404)各1份 證明被告丁○○駕駛車牌號碼000-0000號自用小貨車，變換車道未讓直行車先行且未注意安全距離為肇事主因，被告甲○○駕駛車牌號碼000-0000號自用小貨車，起駛前未注意其他車輛為肇事主因之事實。 6    證明被害人因上開交通事故受有如犯罪事實欄所載重傷害之事實。 
二、核被告丁○○、甲○○所為，均係犯刑法第284條後段之過失致
    重傷害罪嫌。
三、依刑事訴訟法第251條第1項提起公訴。
　　此　致
臺灣士林地方法院
中　　華　　民　　國　 110　　年　　9 　　月　　6 　　日
　　　　　　　　　　　　　　　檢　察　官　陳銘鋒
本件正本證明與原本無異
中　　華　　民　　國　 110　　年　　9 　　月　　27　　日
　　　　　　　　　　　　　　　書　記　官　沈冠宇
附錄本案所犯法條全文
中華民國刑法第284條
因過失傷害人者，處 1 年以下有期徒刑、拘役或 10 萬元以下
罰金；致重傷者，處 3 年以下有期徒刑、拘役或 30 萬元以下
罰金。